臺灣高雄地方法院民事裁定
109年度消債更字第244號
聲  請  人  龍嘉言（原名：龍全勝、龍顯國）
0000000000000000

0000000000000000

代  理  人  林昱宏律師
上列當事人因消費者債務清理事件聲請更生，本院裁定如下：
    主  文
聲請人龍嘉言自中華民國一○九年十二月二十二日下午四時起開
始更生程序。
命司法事務官進行本件更生程序。
    理  由
一、聲請意旨略以：伊有不能清償債務情事，前依消債條例規定
    ，向本院聲請調解債務清償方案，惟調解不成立。伊又未經
    法院裁定開始清算程序或宣告破產，爰聲請更生等語。　　
二、按債務人不能清償債務或有不能清償之虞者，得依本條例所
    定更生或清算程序，清理其債務；債務人無擔保或無優先權
    之本金及利息債務總額未逾新臺幣（下同）12,000,000元者
    ，於法院裁定開始清算程序或宣告破產前，得向法院聲請更
    生；法院開始更生程序之裁定，應載明其年、月、日、時，
    並即時發生效力；法院開始更生或清算程序後，得命司法事
    務官進行更生或清算程序，必要時得選任律師、會計師或其
    他適當之自然人或法人1人為監督人或管理人，消費者債務
    清理條例（下稱消債條例）第3條、第16條第1項、第42條第
    1項、第45條第1項分別定有明文。
三、經查：
  ㈠聲請人前於民國109年5月11日提出債權人清冊，向本院聲請
    調解債務清償方案，經本院109年度司消債調字第275號受理
    ，於109年6月8日調解不成立，聲請人於同日以言詞聲請更
    生等情，業經本院依職權調閱上開調解卷宗核閱無訛。
  ㈡聲請人於106年度申報所得為300,000元，107年度至108年度
    均無申報所得，名下無財產，有臺銀人壽、國泰人壽保單，
    惟均非要保人；又聲請人自陳105年1月5日起受雇冠昇理貨
    行擔任司機，107年5月至12月收入共計187,400元，108年共
    計302,450元，109年1月至10月收入共計190,900元（其中10
    9年5月及6月因駕照遭監理所吊照，收入僅各為10,000元、8
    ,000元），另每年年終獎金6,000元，前於109年5月15日至7
    月29日參加職訓，領取2.5個月職訓生活津貼共計35,700元
    ，109年4月28日領取行政院紓困補助30,000元，未領取其他
    補助等情，有財政部高雄國稅局106年至108年綜合所得稅各
    類所得資料清單及財產歸屬資料清單【本院109年度司消債
    調字第275號卷（下稱調卷）第5至7頁、本案卷第108頁】、
    財產及收入狀況說明書（調卷第4頁）、債權人清冊（本案
    卷第145頁）、戶籍謄本（調卷第40頁）、勞工保險被保險
    人投保資料表（調卷第11至12頁）、個人商業保險查詢結果
    表（本案卷第118頁）、財團法人金融聯合徵信中心前置協
    商專用債權人清冊（調卷第49至51頁）、信用報告（本案卷
    第65至94頁）、社會補助查詢表（本案卷第20至21頁）、高
    雄市政府都市發展局函（本案卷第29頁）、勞動部勞工保險
    局函（本案卷第27頁）、勞動部勞動力發展署高屏澎東分署
    函（本案卷第28頁）、存簿（調卷第8至10頁、本案卷第102
    至104頁）、冠昇理貨行說明書（本案卷第160至161頁）、
    在職證明書（調卷第14頁）、薪資證明（調卷第18至23頁、
    本案卷第95至99頁、第158至159頁）、臺銀人壽保險股份有
    限公司函（本案卷第149至150頁）、國泰人壽保險股份有限
    公司函（本案卷第151頁）等附卷可證。另查聲請人曾任雅
    登沙龍名店負責人，惟雅登沙龍名店業於87年9月1日擅自歇
    業他遷不明，101年1月19日通報主管機關擙銷，109年4月30
    日申請註銷稅籍，109年5月4日歇業，有商業登記基本資料
    （本案卷第9頁）、高雄市政府經濟發展局函（本案卷第32
    至35頁）、財政部高雄國稅局函（本案卷第37頁）在卷可稽
    。依聲請人上述工作、收入及財產情況，堪認以其107年5月
    至109年10月平均每月收入（扣除因吊照致收入減少之109年
    5月至6月薪資）加計年終獎金共計24,170元【計算式：（18
    7,400＋302,450＋190,900－10,000－8,000）÷28＋6,000÷12＝24,
    170】，核算其償債能力，較為妥適。
  ㈢關於聲請人個人日常必要支出部分，聲請人雖主張每月支出1
    3,907元（無房屋租金）乙情。按債務人必要生活費用，以
    最近一年衛生福利部或直轄市政府所公告當地區每人每月最
    低生活費一點二倍定之，清債條例第64條之2第1項定有明文
    。109年度衛福部社會司所公告高雄市最低生活費為13,099
    元，1.2倍為15,719元，又聲請人陳稱於母親、胞妹所有房
    屋居住，客觀上無房屋費用支出，故於計算聲請人個人每月
    必要生活費時，即應自前開已包括聲請人居住費用在內之每
    月最低生活費用中，扣除相當於房租支出所佔比例（大約為
    24.36％）。依此計算結果，聲請人每月之必要生活費應以11
    ,890元為準【計算式：15,719－（15,719×24.36%）＝11,890
    】，逾此範圍難認必要。
  ㈣關於聲請人扶養支出部分，聲請人稱須負擔母親龍賴寶鍊之
    扶養費，每月5,240元。經查，龍賴寶鍊係44年生，於106年
    度至108年度均無申報所得，名下有房屋、土地各1筆，現值
    共計1,789,327元，現無業，未領取任何補助或給付等情，
    此有戶籍謄本（調卷第42頁）、所得資料清單及財產歸屬資
    料清單（調第45至47頁、本案卷第109頁）、社會補助查詢
    表（本案卷第25至26頁）、存簿（本案卷第48至53頁）、勞
    動部勞工保險局函（本案卷第27頁）、勞工保險被保險人投
    保資料表（本案卷第44頁）、國軍退除役官兵輔導委員會高
    雄市榮民服務處函（本案卷第143頁）附卷可參。則以龍賴
    寶鍊上述財產、收入狀況，尚不足以維持生活，有受聲請人
    及其餘2名扶養義務人扶養之權利。至龍賴寶鍊所需扶養程
    度，按受扶養者之必要生活費用，準用第一項規定計算基準
    數額，並依債務人依法應負擔扶養義務之比例認定之，消債
    條例第64條之2第2項亦有明定。因龍賴寶鍊於自己所有房屋
    ，爰自其必要生活費用中扣除相當於房租支出所佔比例（10
    9年度高雄市每人每月不含房屋支出之最低生活費11,890元
    ），再由聲請人與其餘2名扶養義務人共同負擔扶養費，聲
    請人應分擔3,963元（計算式：11,890÷3＝3,963），逾此範
    圍難認必要。
  ㈤承上，聲請人目前每月收入24,170元，扣除個人必要支出11,
    890元、母親扶養費3,963元後，剩餘8,317元，而聲請人目
    前負債總額為6,986,282元（調卷第76至126頁、第131頁，
    包括：華南銀行、國泰世華銀行、聯邦銀行、元大銀行、凱
    基銀行、台新銀行、日盛銀行、中國信託銀行、新加坡商艾
    星國際有限公司台灣分公司、滙誠第一資產管理股份有限公
    司、翊豐資產管理股份有限公司、萬榮行銷股份有限公司、
    金陽信資產管理股份有限公司、滙誠第二資產管理股份有限
    公司），以每月所餘逐年清償，至少須約70年（計算式：6,
    986,282÷8,317÷12≒70）始能清償完畢，應認其已不能清償
    債務。此外，聲請人無擔保或無優先權之債務總額未逾12,0
    00,000元，且無消債條例第6條第3項、第8條或第46條各款
    所定駁回更生聲請之事由存在。則聲請人聲請更生為有理由
    ，應予准許，爰命司法事務官進行本件更生程序。
四、依消債條例第11條第1 項、第45條第1 項、第16條第1 項，
    裁定如主文。
中　　華　　民　　國　 109　　年　　12　　月　　22　　日
              　　民事庭　　法　官　賴寶合
以上正本係照原本作成。
本裁定不得抗告。
中　　華　　民　　國　 109　　年　　12　　月　　22　　日
  　                        書記官　胡美儀